最　高　行　政　法　院　判　決　　　　　　　　　　九十三年度判字第一一○號
　　上　訴　人　甲○○
　　　　　　　　　　　　　　　.
　　被 上訴 人　財政部臺灣省中區國稅局
　　代　表　人　許虞哲
右當事人間因贈與稅事件，上訴人不服中華民國九十一年十一月十一日臺中高等行政
法院九十一年度訴字第三○五號判決，提起上訴。本院判決如左：
　　主  文
上訴駁回。
上訴審訴訟費用由上訴人負擔。
　　理  由
壹、 本件上訴人主張：查本件係上訴人自行增報成交地價，因而遭致認定有贈與，
     而要課徵贈與稅。又本件土地面積龐大而狹長，多人持分有各自分管區，上訴
     人承前手分管於土地最南端，其東面是高速公路，北面是三十多公尺高之斷層
     ，西面南面是山脊稜線，為密閉形的土地。此土地地形不好，求售一年多均無
     人問津，乃以每臺甲新臺幣（下同）五○○萬元價格出售。被上訴人不瞭解分
     管區惡劣地形，遂以低於公告地價之差額認定有贈與而要課徵贈與稅，顯與事
     實不符。又法院審判分割共有土地時，全以分管區為其應分部分。自有裁判分
     割以來，法院並未判有金錢補償其差額者，非如原審所述「依原分管狀態分得
     價值較低部分，仍可請求金錢補償其差額」。另本件分管區土地地形惡劣，正
     符合財政部九十年十一月七日臺財稅字第○九○○四五七○二九號函釋所述之
     其他客觀資料，且查八十七年四月二十二日他人成交之苗栗縣苑裡鎮○○○段
     水柳坡小段二四○號土地之成交價與本件土地之成交價比例相近，而二處均為
     農牧用地，地價亦均為苗栗縣政府所訂，八十八年調高比例亦相同。原審卻以
     「其坐落位置，周邊之交通狀況、地形、土質等均與系爭土地截然不同，自足
     以影響各該土地價格。」為由，未採上訴人之理由。然查土地交通狀況、地形
     土質固然影響政府之土地公告地價，但政府既已訂出公告地價，且其成交價格
     只能達公告地價之百分之四五，足以證明市價確低於公告地價，自可依財政部
     九十年十一月七日臺財稅字第○九○○四五七○二九號函釋而為免課徵贈與稅
     之依據。原審不查，再依其交通狀況，地形、土質之不同重新訂價，顯有違誤
     。上訴人亦曾多次提出買受人朱謝永琴出具之切結書，願以原購買價額讓政府
     徵收或出售，以表示並未接受贈與，惟被上訴人及原審並不認同，而逕為駁回
     ，顯與事實不符。末查，苗栗縣政府在苑裡鎮○○○段辦理農地重劃，以其徵
     收作為抵費地有數十筆之多，均面臨新設大農路，地形均平坦而方正，是非常
     優秀而可供建農舍的土地，然其每平方公尺二、○○○元仍無人購買。系爭土
     地，地形惡劣，被上訴人卻認為低於公告地價每平方公尺一、二○○元出售，
     其差額便是贈與，要課徵贈與稅，此實有重大違誤，爰請判決廢棄原判決等語
     。
貳、被上訴人未提出答辯書。
參、 原審斟酌全辯論意旨及調查證據之結果，以：上訴人於八十六年九月十八日訂
     立土地買賣契約書，移轉系爭二筆土地之應有部分各十五分之三予其表姐朱謝
     永琴，該等土地移轉當時之公告現值均為每平方公尺一、二○○元，故該等土
     地移轉時之公告現值為二七、七九六、八○○元，而上訴人僅以一一、九四○
     、三九八元之價格移轉與朱謝永琴等情，有土地買賣契約書、土地現值申報書
     、八十六年土地現值表等附原處分卷可稽。原處分依遺產及贈與稅法第十條規
     定，以贈與人贈與土地時之公告土地現值為準，計算贈與財產之價值，並就其
     土地售價與該土地公告現值差額部分核定上訴人贈與總額為一五、八五六、四
     ○二元，經核尚無不合。另系爭土地並未訂定書面分管契約，其分管界線已難
     明確，而系爭買賣契約載明買賣之標的為應有部分十五分之三，並未載明出售
     分管部分。又分管與分割不同，將來分割時所分得之部分未必即分管之部分，
     且縱依原分管狀態分得價值較低之部分，仍可請求金錢補償其差額，是以各分
     管土地之單位價值應無不同。且系爭土地屬軍事紅線區，其使用受管制，整筆
     雖有分管但市價一樣等情，足認無論上訴人分管之位置如何，尚不能據以認定
     其客觀單價與該土地其他部分不同，更不足以推論其市價遠低於公告現值。另
     上訴人所舉廣源造紙股份有限公司購買苗栗縣苑裡鎮○○○段水柳坡小段二四
     ○號土地，其承買價低於公告現值乙節，查該筆土地距離系爭土地約四十公里
     為上訴人所自陳，其坐落之位置、周邊之交通狀況、地形、土質等均與系爭土
     地截然不同，自足以影響各該土地價格，不能僅以同屬苗栗縣之農牧用地，即
     援引證明系爭土地之公告現值遠低於市價，並進而主張其成交價與市價相當。
     且觀平均地權條例第四十六條、地價調查估計規則第六條之規定可知，以公告
     現值與市價最為接近，故遺產及贈與稅法第十條第三項以之作為時價計算之標
     準，上訴人以申報地價為公告現值之百分之十六，認公告現值不合理尚屬無據
     。另上訴人提出買受人朱謝永琴出具之切結書，願以公告地價（應為公告現值
     ）之二分之一或依原購買價格接受政府之徵收，以表示未接受贈與乙節，按政
     府之徵收土地須符合法定之要件及程序，非可恣意為之，上訴人以此主張其買
     賣之價格與市價相當尚非可採。又上訴人提示居住地鄰近之前里長朱慶芳出具
     之證明書，僅為其個人之意見，亦不足以證明系爭土地之實際價格較公告現值
     為低。綜上所述，上訴人上開主張均無可採，原處分認本件係屬遺產及贈與稅
     法第五條第二款以不相當代價讓與財產情形，乃據以核課贈與稅，並無違誤，
     訴願決定予以維持亦無不合，乃判決駁回上訴人在原審之訴。
肆、本院查：（一）、按「財產之移動，具有左列各款情形之一者，以贈與論，依本
    法規定，課徵贈與稅：．．．二、以顯著不相當之代價，讓與財產，免除或承擔
    債務者，其差額部分。」、「遺產及贈與財產價值之計算，以被繼承人死亡時或
    贈與人贈與時之時價為準．．．第一項所稱時價，土地以公告土地現值或評定標
    準價格為準；房屋以評定標準價格為準。」分別為遺產及贈與稅法第五條第二款
    及第十條第一項、第三項所明定。本件上訴人於民國八十六年九月十八日將其所
    有坐落苗栗縣竹南鎮○○段一六一之七、一六一之八一地號等二筆土地，公告現
    值二七、七九六、八○○元，以低於該等土地公告現值之價金一一、九四○、三
    九八元，移轉與其堂姐朱謝永琴，經苗栗縣稅捐稽徵處查獲通報被上訴人，經被
    上訴人認上訴人係以不相當代價讓與財產，應以贈與論，乃於九十年二月十六日
    以中區國稅竹南審字第○九○○○○一八一○號函，通知上訴人於文到十日內補
    報贈與稅，上訴人於限期內提出申請書，主張並無贈與情事，請求免以贈與論，
    原核定遂依查得資料，就其土地售價與該土地公告現值差額部分核定上訴人贈與
    總額為一五、八五六、四○二元，應納稅額三、○八六、一七六元。上訴人不服
    ，申請復查，未獲變更，乃循序提起本件行政訴訟。原判決關於視同贈與情形之
    認定，以及上訴人在原審之主張如何不足採等事項均已詳為論述，又上訴人出售
    系爭土地之代價為一一、九四○、三九八元約僅為當時系爭土地之公告現值二七
    、七九六、八○○元之百分之四十三而已，不及二分之一，乃屬以顯不相當之代
    價，讓與系爭土地。而上訴人在原審所舉他件土地買賣事例，尚不足以否定前揭
    視同贈與情形之認定。則原判決以原處分認本件係屬遺產及贈與稅法第五條第二
    款以不相當代價讓與財產情形，乃據以核課贈與稅，經核並無違誤，訴願決定予
    以維持亦無不合，而駁回上訴人在原審之訴，是原判決所適用之法規與該案應適
    用之現行法規並無違背，與解釋判例，亦無牴觸，並無所謂原判決有違背法令之
    情形；又證據之取捨與當事人所希冀者不同，致其事實之認定亦異於該當事人之
    主張者，不得謂為原判決有違背法令之情形。（二）、上訴人對於業經原判決詳
    予論述不採之事由再予爭執，核屬法律上見解之歧異，要難謂為原判決有違背法
    令之情形。本件上訴論旨，仍執前詞，指摘原判決違誤，求予廢棄，難認有理由
    ，應予駁回。
據上論結，本件上訴為無理由，爰依行政訴訟法第二百五十五條第一項、第九十八條
第三項前段，判決如主文。
中　　華　　民　　國　　九十三　　　年　　　二　　　　月　　　十二　　　日
                    最 高 行 政 法 院  第 三 庭
                                審 判 長 法  官　　　葉　振　權
                                         法  官      蔡  進  田
                                         法  官　　　廖  宏  明
                                         法  官　　　劉　鑫　楨
                                         法  官　　　吳　明　鴻
右  正  本  證  明  與  原  本  無  異
　　　　　　　　　　　　　　　　　　　　 法院書記官　陳　盛　信
中　　華　　民　　國　　九十三　　　年　　　二　　　　月　　　十二　　　日
